【裁判字號】    99,交聲,2167
【裁判日期】    991029
【裁判案由】    交管條例聲異
【裁判全文】
臺灣板橋地方法院交通事件裁定        99年度交聲字第2167號
原處分機關  交通部公路總局臺北區監理所
受處分人即
異  議  人  甲○○
上列受處分人即異議人因不服交通部公路總局臺北區監理所於民
國99年6 月30日所為北監自裁字第裁40-Z1B014118號違反道路交
通管理事件裁決書所為處分，聲明異議，本院裁定如下：
    主  文
異議駁回。
    理  由
一、原處分意旨略以：異議人即受處分人甲○○於民國99年4 月
    25日上午8 時3 分許，駕駛車牌號碼302-BH號普通大貨車，
    行經國道一號高速公路南下35.4公里，經內政部警政署國道
    公路警察局第一警察隊當場舉發「駕駛執照業經吊銷、註銷
    仍駕車」之違規，依道路交通管理處罰條例第21條之1 第1
    項第5 款之規定，製發公警局交字第Z1B014118 號舉發違反
    道路交通管理事件通知單，並當場將舉發通知單交付予異議
    人簽收。異議人於應到案日期前向原處分機關陳述意見，原
    處分機關復查知異議人前開違規當時尚領有普通重型機車駕
    駛執照，應係「領有機器腳踏車駕駛執照駕駛大貨車」之違
    規行為，改依道路交通管理處罰條例第21條之1 第1 項第2
    款之規定，裁處罰鍰新臺幣（下同）60,000元。
二、異議意旨略以：伊因未收到交通部公路總局臺北區監理所（
    北監自裁字第裁40-4069C2016號）違反道路交通管理事件裁
    決書，致未能前往臺北區監理所辦理吊扣駕駛執照，最後被
    逕行註銷駕駛執照，實在是因未收到裁決書，故未能依照裁
    示前往臺北區監理所辦理吊扣事宜，此由伊在99年3 月間有
    依照通知前往參加講習可證，望能體諒伊無心之過，且伊以
    駕駛為業，若遭扣銷駕駛執照，會喪失工作，爰聲明異議云
    云。
三、按汽車駕駛人駕駛聯結車、大客車、大貨車，有「領有機器
    腳踏車駕駛執照駕車」情形，汽車所有人及駕駛人各處40,0
    00元以上80,000元以下罰鍰，並當場禁止其駕駛，道路交通
    管理處罰條例第21條之1 第1 項第2 款定有明文。又按處理
    違反道路交通管理事件，有關文書送達之程序，依行政程序
    法之規定，道路交通管理事件統一裁罰基準及處理細則第5
    條定有明文。再按送達，於應受送達人之住居所、事務所或
    營業所為之。於應送達處所不獲會晤應受送達人時，得將文
    書付與有辨別事理能力之同居人、受僱人或應送達處所之接
    收郵件人員。送達，不能依前二條規定為之者，得將文書寄
    存送達地之地方自治或警察機關，並作送達通知書兩份，一
    份黏貼於應受送達人住居所、事務所、營業所或其就業處所
    門首，另一份交由鄰居轉交或置於該送達處所信箱或其他適
    當位置，以為送達。前項情形，由郵政機關為送達者，得將
    文書寄存於送達地之郵政機關，行政程序法第72第1 項、第
    73條第1 項及第74條第1 項、第2 項分別定有明文。
四、經查：
（一）異議人原領之普通大貨車駕駛執照因於98年6 月26日至98
      年12月6 日間，半年內違規記點共達6 點以上，而經交通
      部公路總局臺北區監理所於98 年12 月18日以北監自裁字
      第裁40-4 069C2016 號裁決書，裁處異議人「吊扣駕駛執
      照1 個月，並應參加道路交通安全講習，駕駛執照限於99
      年1 月17日前繳送」之處分，嗣因異議人未於規定期限內
      繳送上開駕駛執照以辦理吊扣相關事宜，原處分機關乃自
      99年2 月2 日起以不依限期繳送駕駛執照為由，吊銷並逕
      行註銷異議人之普通大貨車駕駛執照，此有上開裁決書交
      通部公路總局臺北區監理所99年6 月3 日北監自字第0992
      019294號函暨函附之汽車記點查詢報表、違規查詢報表各
      1 份在卷可參。異議人雖辯稱未收受上揭裁決書，致未能
      主動繳送駕駛執照云云，惟查，上開裁決書經原處分機關
      於98年12月23日郵寄至異議人之戶籍地「臺北縣新莊市○
      ○路○ 段31巷8 號3 樓」，因未獲會晤受送達人亦無受領
      文書之同居人、受僱人或應送達處所之接收郵件人員，遂
      依上開行政程序法關於寄存送達之規定，於98年12月23日
      將該裁決書寄存於新莊郵局，並作送達通知書2 份，1 份
      黏貼於應受送達人上址住所門首，另1 份置於該受送達處
      所信箱或適當位置，以為送達，此有交通部公路總局臺北
      區監理所送達證書影本1 紙在卷可憑，上開送達方式，符
      合行政程序法第72條至第74條規定之寄存送達程序，揆諸
      前揭規定，該裁決書已發生合法送達之效力，異議人自應
      依上開裁決書所定之期限繳交駕駛執照，然異議人自承其
      於99年2 月1 日前未主動繳交駕駛執照，則主管機關依據
      道路交通管理處罰條例第65條第1 項第2 款規定逕行吊銷
      異議人駕駛執照，於法有據。至異議人另稱：請體諒伊無
      心之過，且伊以駕駛為業，若遭扣銷駕駛執照，會喪失工
      作云云，實非本院依法所可審究。
（二）受處分人即異議人甲○○於99年4 月25日上午8 時3 分許
      ，駕駛車牌號碼302-BH號普通大貨車，行經國道一號高速
      公路南下35.4公里處，經內政部警政署國道公路警察局第
      一警察隊員警當場攔停，且異議人之駕駛執照前於99年2
      月2 日業經主管機關依法逕行吊銷，詳如上述，則異議人
      於前揭時、地確有領有機器腳踏車駕駛執照駕駛普通大貨
      車之違規無疑。次查，異議人原領之普通大貨車駕駛執照
      固經吊銷並逕行註銷，然其尚領有普通重型機車駕駛執照
      ，有機車、汽車駕照基本資料各1 份在卷可佐，警員於舉
      發當時因無法即時查詢異議人汽、機車駕駛執照等資料，
      而僅依當時違規狀況以予舉發「註銷駕照仍駕駛大貨車行
      使公路」之違規，固有違誤，然按舉發違反道路交通管理
      事件通知單原則上屬「暫時性行政處分」（例外情形在尚
      未有裁決書而當事人即逕行繳納罰鍰者，則為終局行政處
      分），對於相對人終局發生法律效果者乃係裁決書，而非
      舉發通知單，換言之，在裁決書作成之場合，舉發通知單
      所發生的暫時性法律效果，應均為裁決書所取代。故原處
      分機關裁決時查知異議人確領有普通重型機車駕駛執照之
      情形，逕自更正其違規行為應係違反道路交通管理處罰條
      例21條之1 第1 項第5 款之「領有機器腳踏車駕駛執照駕
      駛大貨車」，尚無違誤，附此敘明。
五、綜上所述，異議人前開違規事證已足堪認定，原處分機關依
    道路交通管理處罰條例第21條之1 第1 項第2 款裁處異議人
    罰鍰6 萬元，核無不當，異議人之異議為無理由，自應駁回
    。
據上論斷，應依道路交通案件處理辦法第19條，裁定如主文。
中    華    民    國    99    年    10    月    29    日
                    交通法庭法  官  俞秀美
上列正本證明與原本無異。
如不服本裁定，應於裁定送達後五日內敘明抗告理由，向本院提
出抗告狀。
                            書記官  謝怡貞
中    華    民    國    99    年    10    月    29    日

司法院資訊處製作；財團法人民間司法改革基金會備份。
